臺灣高等法院臺南分院刑事裁定
　　　　　　　　　　　　　　　　 96年度交抗字第163號
抗　告　人　交通部公路總局嘉義區監理所麻豆監理站
受處分人　　甲○○
上列抗告人因受處分人違反道路交通管理處罰條例聲明異議案件
，不服臺灣臺南地方法院中華民國96年8月31日所為裁定（96年
度交聲字第525號；嘉義區監理所麻豆監理站民國96年6月12日所
為之裁決處分案號：麻監裁罰字第裁75-M00000000號），提起抗
告，本院裁定如下:
    主　　  文
原裁定撤銷，發回臺灣臺南地方法院更為裁定。
    理 　　 由
一、原處分意旨略以：異議人即受處分人甲○○（下稱異議人）
    經警製單舉發於民國九十五年十二月十三日二十二時十五分
    許，駕駛車號五七八一－ＧＬ號自小貨車，於台南縣佳里鎮
    縣七七六線公路子龍橋東側，因酒後駕車經警當場測得其呼
    氣中酒精濃度高達每公升零點八八毫克（MG/L）、呼氣酒精
    濃度之標準值為每公升零點二五毫克（MG/L）。原處分機關
    即交通部公路總局嘉義區監理所麻豆監理站（下稱原處分機
    關）復以違規事實屬實，依照道路交通管理處罰條例（下稱
    處罰條例）第三十五條第一項第一款之規定，裁處異議人罰
    鍰新臺幣（下同）四萬九千五百元等語。
二、本件異議意旨略以：異議人固坦承九十五年十二月十三日二
    十二時十五許飲用酒類後駕車，然而，本件異議人所涉之酒
    後駕車公共危險案件，經移送臺灣臺南地方法院檢察署後，
    已向台南觀護志工協進會繳交四萬元而受緩起訴處分確定，
    竟遭原處分機關裁決罰鍰四萬九千五百元，有違一事不二罰
    原則，為此聲明異議，請求撤銷交通罰鍰之處分等語。
三、經查：
　(一)按汽車駕駛人飲用酒類後其吐氣所含酒精濃度超過每公升零
  　點二五毫克（MG/L）者，不得駕車，道路交通安全規則第一
    一四條第二款分別定有明文；次按汽車駕駛人，駕駛汽車經
    測試檢定有下列情形之一者，處一萬五千元以上六萬元以下
    罰鍰，並當場移置保管該汽車及吊扣其駕駛執照一年；因而
    肇事致人受傷者，並吊扣其駕駛執照二年；致人重傷或死亡
    者，吊銷其駕駛執照，並不得再考領：一、酒精濃度超過規
    定標準；汽車駕駛人有罰條例第三十五條第一項規定之情形
    ，應接受道路交通安全講習，處罰條例第二十四條第一項第
    二款、第三十五條第一項第一款分別定有明文。
　(二)本件異議人對於上揭酒後駕車之事實，為異議人所承認，並
  　有其簽收之舉發違反道路交通管理事件通知單、九十六年度
    偵字第四四七號緩起訴書影本及臺灣高等法院被告前案紀錄
    表各一紙在卷可憑，故異議人飲用酒類後，於上開時、地駕
    駛自小貨車，經測試檢定有酒精濃度超過規定標準即吐氣所
    含酒精濃度每公升零點八八毫克之事實，即堪認定。
  (三)原審依道路交通管理處罰條例第二十四條第一項第二款、第
    三十五條第一項第一款、第八十七條第二項、道路交通案件
    處理辦法第二十條前段之規定，以原處分機關即嘉義區監理
　　所麻豆監理站96年6月12日所為之麻監裁罰字第裁75-M00000
  　000號之裁決處分有不當，且漏未裁處異議人施以道安講習
    ，又吊扣駕駛執照期間亦漏未裁決，顯有未洽為由，將原處
    分撤銷，另諭知「甲○○汽車駕駛人，駕駛汽車經測試檢定
    酒精濃度超過規定標準，處罰鍰新台幣玖仟伍佰元，吊扣其
  　駕駛執照拾貳個月，並接受道路交通安全講習」等情，固非
    無見。惟查：（一）原審裁定係適用道路交通管理處罰條例
    第三十五條第一項第一款裁處，但依該條例第三十五條第八
    項所規定「經裁判確定處以罰金低於該條例第九十二條第三
    項所訂，最低罰鍰基準規定者，應依條例裁決繳納不足最低
    罰鍰之部分」，係指裁判確定而言，似非包括緩起訴在內，
    而該條例最低額之罰鍰為新台幣一萬五千元，因而原審逕以
    扣抵之方式，裁處該條例所規定以外之罰鍰新台幣九千五百
    元，依據何在，未予說明，即有未洽。（二）又不起訴處分
    包括緩起訴處分，業據於法務部九十五年五月二十五日法律
    字第０九五０七００三九三號函附卷足稽，本件受處分人既
    已受緩起訴處分之優惠，雖然受處分人已繳納新台幣四萬元
    之捐款，但已未起訴致未受刑事罰之判決，何以認係一罪二
    罰？因此原審逕認不起訴處分不包括緩起訴，是否妥當，顯
    有再研議之必要。抗告人交通部公路總局嘉義區監理所麻豆
    監理站抗告意旨認緩起訴處分與「刑事處罰」仍屬有別，本
　　案仍應依法裁處行政罰鍰云云，並非全無理由，及原裁定亦
　　有上開可議之處，自應由本院將原裁定撤銷，發回臺灣臺南
  　地方法院再為研議而更為適法之裁定。
四、爰依道路交通事件處理辦法第25條、刑事訴訟法第413條前
    段裁定如主文。
中　　華　　民　　國　　96　　年　　10　　月　  17　　日
                  刑事第五庭  審判長法　官  楊明章
                                    法　官  戴勝利
                                    法　官  顏基典
以上正本證明與原本無異。
不得再抗告。
　　　　　　　　　　　　　　　　　　書記官  呂嘉文
中　　華　　民　　國　　96　　年　　10　　月　　17　　日
